【裁判字號】    94,重訴,1269
【裁判日期】    950823
【裁判案由】    確認債權存在
【裁判全文】
臺灣臺北地方法院民事判決            94年度重訴字第1269號
原      告  中國石油股份有限公司
法定代理人  甲○○
訴訟代理人  潘正芬律師
            薛進坤律師
被      告  全國加油站股份有限公司
法定代理人  乙○○
訴訟代理人  薛銘鴻律師
            林麗芬律師
上列當事人間確認債權存在事件，本院於民國95年8月2日言詞辯
論終結，判決如下：
    主      文
原告之訴駁回。
訴訟費用由原告負擔。
    事實及理由
一、本件原告之法定代理人原為郭進財，於民國95年4 月12日變
    更為甲○○，有經濟部函為證（見本院卷第137 頁），並經
    甲○○聲明承受訴訟，續行訴訟。合先敘明。
二、本件原告起訴主張：緣訴外人世偉加油站有限公司（下稱世
    偉公司）與伊於民國92年9 月19日簽訂「中國石油股份有限
    公司汽車加油站供貨聯盟契約書」（下稱系爭契約）、「補
    充協議書」，並於93年5月1日簽訂「增修訂補充協議書」，
    約定自92年9月19日起至102年9 月18日止，由原告供應油品
    予世偉公司，而世偉公司就其所經營之仁武、上楓、鹿港、
    埔鹽、龍井、北斗加油站（下稱系爭加油站），未經伊之同
    意，不得出租、讓與或委託第三人經營，亦不得將系爭契約
    權利或義務讓與第三人。斯時世偉公司法定代理人廖堅志並
    以其所有之台南縣關廟鄉○○段數筆土地供擔保設定抵押權
    予原告，表示願任連帶保證人。詎世偉公司於94年4 月間變
    更其法定代理人為廖堅志之兄廖達成，且自94年5 月中旬起
    即拖欠應繳油款，復於94年5 月31日函致原告表示其擬讓與
    第三者經營，要求原告報價承接，旋於發函翌日即94年6月1
    日起至94年6月6日短短6 日間，分別將系爭加油站變更營業
    主體為被告，顯故違系爭契約第1條第3項及第14條第1項第9
    款約定，伊自得請求廖堅志與世偉公司連帶賠償油款及違約
    金等計新台幣（下同）142,913,910 元之損害。而廖堅志於
    94年6 月3日將其所有之台南市○○區○○段152、234、235
    、236、237、254、255地號土地（下稱系爭土地），以買賣
    為由，辦理所有權移轉登記予訴外人林靜昉，再由林靜昉相
    隔僅1 個月後之94年7月3日亦以買賣為由，將系爭土地所有
    權移轉予被告，實則系爭土地買賣契約係存在於廖堅志與被
    告間，作為被告擴增新站之用，被告尚未給付系爭價金175,
    710,000 元予廖堅志，是廖堅志對被告自有系爭土地買賣價
    金債權（下稱系爭金錢債權）之存在。乃伊為保全對廖堅志
    之損害賠償債權，聲請對廖堅志之財產於199,513,194元之
    範圍內為假扣押，經台灣高雄地方法院（下稱高雄地院）以
    94年度裁全第3735號假扣押裁定准許之，並經高雄地院以94
    年度執全字第1916號囑託本院94年度執全助字第812號為假
    扣押執行，經本院核發執行命令，禁止被告向廖堅志為清償
    ，詎被告異議，主張與廖堅志間無債權可供扣押，為此提起
    本件訴訟，依強制執行法第120條第2項規定，請求確認訴外
    人廖堅志對被告間有系爭金錢債權存在等語，而聲明：確認
    訴外人廖堅志對被告間有土地買賣金錢債權175,710,000元
    存在等語。
三、被告則以：原告就其受有何種損害或世偉公司、廖堅志有何
    以背於善良風俗方式侵害原告權利，並未能舉證，而其主張
    世偉公司對伊有債權存在，無非以報載為據，核屬傳聞證據
    ，且原告於本件係請求確認廖堅志與伊間有債權存在，要與
    世偉公司無涉，是原告本件之起訴並無確認利益。又伊係與
    林靜昉簽訂系爭土地買賣契約，與廖堅志並未成立何買賣契
    約，廖堅志對伊自無系爭金錢債權存在，原告應就其主張廖
    堅志與林靜昉間之買賣行為無資金往來，屬脫法行為，而廖
    堅志與伊間有通謀虛偽意思表示等情，先負舉證之責等語，
    資為抗辯，而聲明：駁回原告之訴。
四、本件原告起訴主張其與世偉公司於92年9 月19日簽訂系爭契
    約，並於93年5月1日簽訂「增修訂補充協議書」，約定自92
    年9 月19日起至102年9月18日止，由原告供應油品予世偉公
    司，而世偉公司就其所經營系爭加油站，未經伊之同意，不
    得出租、讓與或委託第三人經營，亦不得將系爭契約權利或
    義務讓與第三人。斯時世偉公司法定代理人廖堅志並以其所
    有之台南縣關廟鄉○○段數筆土地供擔保設定抵押權予原告
    。又世偉公司於94年4 月間變更其法定代理人為廖堅志之兄
    廖達成，其並於94年5 月31日函致原告表示其擬讓與第三者
    經營，要求原告報價，於94年6月1日起至94年6月6日，分別
    將系爭加油站變更營業主體為被告。而廖堅志係於94年4月2
    2 日將其所有之系爭土地，與訴外人林靜昉簽訂買賣契約，
    並於94年6月3日辦妥所有權移轉登記予林靜昉，林靜昉則於
    94年6月28日就系爭土地再與被告簽訂買賣契約，並於94年7
    月4 日辦妥所有權移轉登記予被告等事實，業據其提出廖堅
    志設定抵押權契約書、供貨聯盟契約書、增修訂補充協議書
    、世偉公司94年5 月4日、94年5月31日函、世偉公司變更登
    記表、營業登記資料公示查詢、廖堅志財產歸屬資料清單、
    世偉公司各類所得資料清單等件為證（見本院卷第36至77、
    81至84、87至91頁），並有系爭土地登記謄本、台南市安南
    地政事務所異動索引、系爭土地所有權移轉登記資料（見本
    院卷第110至117、121至133、143至170頁）附卷可證，復為
    被告所不爭執，堪認為真正。
五、原告復主張廖堅志對世偉公司有系爭金錢債權存在等語，則
    為被告否認，並以前詞置辯。是本件所應審究者，核為本件
    原告起訴有無確認利益？廖堅志與被告間有無系爭金錢債權
    存在？
六、經查：
  (一)按強制執行法第120 條規定：「第三人依前條第一項規定聲
    明異議者，執行法院應通知債權人。債權人對於第三人之聲
    明異議認為不實時，得於收受前項通知後十日內向管轄法院
    提起訴訟，並應向執行法院為起訴之證明及將訴訟告知債務
    人。債權人未於前項規定期間內為起訴之證明者，執行法院
    得依第三人之聲請，撤銷所發執行命令。」。查本件原告為
    保全其所主張對廖堅志之損害賠償債權，曾聲請對廖堅志之
    財產於199,513,194 元之範圍內為假扣押，經高雄地院以94
    年度裁全第3735號假扣押裁定准許之，並經高雄地院以94年
    度執全字第1916號囑託本院94年度執全助字第812 號為假扣
    押執行，經本院核發執行命令，禁止被告向廖堅志為清償，
    詎被告異議，主張與廖堅志間無債權可供扣押等情，為兩造
    所不爭執，並經本院依職權調取本院上開94年度執全助字第
    812號假扣押執行卷宗閱明屬實，是原告依強制執行法第120
    條第2 項規定提起本件確認之訴，於法自屬有據，被告抗辯
    原告提起本件訴訟無確認利益云云，尚不足採，是就廖堅志
    是否與世偉公司對原告應負連帶之責，本院亦毋庸予以審究
    。
  (二)又原告固主張系爭土地自廖堅志移轉予林靜昉，再由林靜昉
    移轉予被告，相隔僅 1個月，觀諸一般土地買賣之交易情形
    ，異動顯過於頻繁，有違常理，可認廖堅志係藉轉手予林靜
    昉，以達脫產並規避原告追討債權，廖堅志與林靜昉並無資
    金往來，其移轉顯係以損害他人為主要目的，有違誠信，而
    屬脫法行為，廖堅志、林靜昉與被告間容屬通謀虛偽意思表
    示，系爭土地買賣契約亦僅存在於廖堅志與被告間，依民法
    第112條規定，應屬有效等語，然此為被告所否認。經查：
    1.按當事人主張有利於己之事實者，就其事實有舉證之責任
      ，民事訴訟法第277條定有明文。本件原告既主張廖堅志
      與林靜昉就系爭土地所為之買賣及移轉登記行為乃脫法行
      為，應屬無效，系爭土地之買賣關係應存在於廖堅志與被
      告間，廖堅志與被告間成立通謀虛偽意思表示等語，暨為
      被告所否認，則原告就此有利於己之事實，自應負舉證之
      責。若原告不能舉證自己主張事實為真正，則被告就其抗
      辯事實即令不能舉證，或所舉證據尚有疵累，亦應駁回原
      告之訴，合先敘明。
    2.查廖堅志係於94年4 月22日將其所有之系爭土地，與林靜
      昉簽訂買賣契約，並於94年6月3日辦妥所有權移轉登記予
      林靜昉，林靜昉則於94年6 月28日就系爭土地再與被告簽
      訂買賣契約，並於94年7月4日辦妥所有權移轉登記予被告
      等情，此有系爭土地登記謄本、台南市安南地政事務所異
      動索引、各該次土地登記申請書、移轉契約書附卷可稽（
      見本院卷第110至117、121至133、143至144、155至156頁
      ），足認被告僅與林靜昉就系爭土地存在有買賣關係，與
      廖堅志間要難認有何買賣契約存在可言，被告抗辯廖堅志
      對其並無系爭金錢債權等語，即非全不足採。原告徒以系
      爭土地異動頻繁，與一般社會交易常情不符，即主張廖堅
      志與林靜昉間並無資金往來，而有脫法行為，且違反誠信
      原則，與被告間係通謀虛偽意思表示云云，惟未能提出相
      當證據，用以證明其事實，依上開說明，其主張容屬臆測
      之詞，委無足取，本件即難認被告有何通謀虛偽意思表示
      之情事，亦難推論廖堅志對被告確有系爭金錢債權。至於
      原告所提出94年6月14日剪報（見本院卷第92頁），縱認
      其報導內容屬實，亦僅關乎世偉公司對原告有無違約行為
      ，要無從據以認定廖堅志與被告間有系爭金錢債權存在，
      難為原告有利之認定。是本件就原告對廖堅志或世偉公司
      是否確有其主張之損害債權，亦毋庸予以審究，併此敘明
      。
七、綜上，原告就所主張被告與廖堅志間就系爭土地有買賣關係
    存在乙節，並未能舉證證明，被告辯稱其與廖堅志間並無系
    爭土地買賣債權存在等語，應為可取。從而，原告訴請確認
    廖堅對被告有175, 710,000元之系爭土地買賣金錢債權存在
    ，洵屬無據，應予駁回。
八、至兩造其餘之攻擊或防禦方法，及未經援用之證據資料，經
    本院斟酌後，認為均不足以影響本判決之結果，自無一一詳
    予論述之必要，附此敘明。
據上論結：原告之訴為無理由，依民事訴訟法第78條，判決如主
文。
中    華    民    國    95    年    8    月     23    日
                  民事第三庭    法  官  黃莉雲
以上正本係照原本作成
如對本判決上訴，須於判決送達後20日內向本院提出上訴狀
中    華    民    國    95    年    8     月    23    日
                                書記官  李承翰


司法院資訊處製作；財團法人民間司法改革基金會備份。
